臺灣高等法院高雄分院刑事判決　　　　96年度上訴字第1611號
上　訴　人
即　被　告　甲○○
指定辯護人　本院公設辯護人　于欣潔
上列上訴人因違反毒品危害防制條例案件，不服臺灣高雄地方法
院96年度訴字第1249號中華民國96年6 月27日第一審判決（起訴
案號：臺灣高雄地方法院檢察署96年度偵字第31555 號、30869
號），提起上訴，本院判決如下：
    主  文
原判決關於甲○○販賣第三級毒品暨其應執行刑部分均撤銷。
甲○○販賣第三級毒品，處有期徒刑陸年；販賣毒品所得新臺幣
壹仟元沒收，如全部或一部不能沒收時，以其財產抵償之。又販
賣第三級毒品，處有期徒刑陸年；販賣毒品所得新臺幣壹仟元沒
收，如全部或一部不能沒收時，以其財產抵償之。應執行有期徒
刑拾年；販賣毒品所得新臺幣貳仟元沒收，如全部或一部不能沒
收時，以其財產抵償之。
    事  實
一、甲○○明知愷他命（Ketamine，俗稱「Ｋ他命」）為毒品危
    害防制條例第2 條所列第三級毒品，不得非法持有、販賣，
    竟意圖營利，基於販賣愷他命牟利之犯意，利用至乙○○○
    （起訴書誤載為張簡妙春）任職之ＫＴＶ飲酒作樂時，向其
    告知得向之購買愷他命，乙○○○因而於民國95年9 月初某
    日以電話聯絡甲○○，依甲○○之前所為指示，在電話中假
    稱欲還款新臺幣（下同）1,000 元，作為買賣毒品暗語，表
    示欲購買價值1,000 元之愷他命，甲○○隨即與乙○○○約
    定至高雄市○鎮區○○路11號14樓之2 住處樓下，交付價值
    1,000 元之愷他命予乙○○○，乙○○○則交付現金1,000
    元與甲○○。張簡妙春於相隔1 禮拜後某日約18時許，再度
    聯絡甲○○表示欲購買價值1,000 元之愷他命，甲○○乃另
    行起意，又以相同方式販賣1,000 元之愷他命予乙○○○並
    交付之；前後2 次共得款2,000 元。
二、案經高雄市政府警察局報告臺灣高雄地方法院檢察署檢察官
    偵查起訴。
    理  由
壹、證據能力部分：
一、被告以外之人，於審判外之言詞或書面陳述，除法律有規定
    者外，不得作為證據；被告以外之人於檢察事務官、司法警
    察官或司法警察調查中所為之陳述，與審判中不符時，其先
    前之陳述具有較可信之特別情況，且為證明犯罪事實存否所
    必要者，得為證據；刑事訴訟法第159 條第1 項、第159 條
    之2 定有明文。是被告以外之人於司法警察（官）調查中所
    為之陳述，依刑事訴訟法第159 條第1 項規定，係屬傳聞證
    據，原則上無證據能力，惟如該陳述與審判中不符時，其先
    前之陳述具有較可信之特別情況，且為證明犯罪事實存否所
    必要者，依刑事訴訟法第159 條之2 規定，始例外認為有證
    據能力；如該陳述與審判中相符時，因該陳述並不符合刑事
    訴訟法第159 條之2 有關傳聞例外之規定，故不得作為認定
    本案犯罪事實有無之證據，此時，當以其於審判中之陳述作
    為證據。至於所謂「前後陳述不符」之要件，應就前後階段
    之陳述進行整體判斷，以決定其間是否具有實質性差異，惟
    無須針對全部陳述作比較，陳述有部分不符，亦屬之。本件
    乙○○○於警詢之陳述部分，因屬審判外之陳述，為傳聞證
    據，惟其陳述整體而言，核與其在原審及本院審判中之證述
    相符，是其警詢中之陳述並不符合刑事訴訟法第159 條之2
    有關傳聞例外之規定，不得作為認定本案犯罪事實有無之證
    據，並無證據能力，應以其在審判中之證述作為證據。
二、被告以外之人於偵查中向檢察官所為之陳述，除顯有不可信
    之情況者外，得為證據；刑事訴訟法第159 之1 第2 項定有
    明文。偵查中對被告以外之人所為之偵查筆錄，或被告以外
    之人向檢察官所提之書面陳述，性質上均屬傳聞證據。惟現
    階段刑事訴訟法規定檢察官代表國家偵查犯罪、實施公訴，
    依法其有訊問被告、證人及鑑定人之權，證人、鑑定人且須
    具結，而實務運作時，檢察官偵查中向被告以外之人所取得
    之陳述，原則上均能遵守法律規定，不致違法取供，其可信
    度極高。本件乙○○○於偵查中，以證人身分向檢察官具結
    所為之陳述，被告及辯護人未曾提及檢察官在偵查時有不法
    取供之情形，亦無顯不可信之情況，故乙○○○於偵查中之
    證言具有證據能力。
三、法院或檢察官得囑託醫院、學校或其他相當之機關、團體為
    鑑定，或審查他人之鑑定，並準用第203 條至第206 條之1
    之規定。鑑定之經過及其結果，應命鑑定人以言詞或書面報
    告；為刑事訴訟法第208 條第1 項前段、第206 條第1 項所
    明定。是經檢察官囑託相當之機關為鑑定後，經鑑定人以書
    面報告其鑑定之結果者，即屬同法第159 條第1 項所謂之「
    法律有規定者」，不受該條項規定「不得作為證據」之限制
    。且同法第208 條第1 項前段對於法院或檢察官囑託相當之
    機關為鑑定之情形，僅規定：「準用第203 條至第206 條之
    1 之規定」，至於同法第202 條有關「鑑定人應於鑑定前具
    結」之規定，則不在準用之列。故於法院或檢察官囑託相當
    之機關為鑑定，而該受囑託機關以書面報告鑑定結果之情形
    ，既非屬依法應具結者。是同法第158 條之3 有關「證人、
    鑑定人依法應具結而未具結者，其證言或鑑定意見，不得作
    為證據」之規定，於此時即無適用之餘地。而高雄市立凱旋
    醫院業經臺灣高雄地方法院檢察署概括囑託為有關「施用毒
    品鑑定（尿液）」等鑑定項目之鑑定機關，是該院就乙○○
    ○採集之尿液所為之毒品反應鑑定報告，即不受刑事訴訟法
    第158 條之3 及第159 條第1 項之限制，自得作為證據。
貳、實體部分：
一、訊據上訴人即被告甲○○（下稱被告）否認有販賣愷他命之
    犯行，辯稱：未曾跟乙○○○提過有賣愷他命之事，我有施
    用過愷他命，知道她也有在施用，並在我家施用過。乙○○
    ○曾經跟我借過6,000 元未還等語。經查：
  (一)乙○○○確有施用愷他命，並曾向被告購買2 次愷他命，每
    次均為1,000 元等情，業據乙○○○迭於偵查、原審及本院
    指證綦詳，核其所稱：「我是施用愷他命，有跟甲○○買愷
    他命，從去年（指95年）9 月份開始，買過2 次；我是打電
    話給他，就說要還他1,000 元，第1 次是在9 月初，第2 次
    就在下一個禮拜，他會叫我去他家樓下，就拿1,000 元的愷
    他命給我，我就給他1,000 元，第2 次也是這樣」、「知道
    他有賣愷他命是他在酒店跟我講的，他說『直接說要還我錢
    就好了，不要在電話中講到毒品』」（95年偵字第30869 號
    卷第233 頁）；「甲○○是酒店客人，我有施用Ｋ他命，我
    的Ｋ他命來源是向甲○○買。他有告訴過我，他有在賣Ｋ他
    命，我去年買過2 次，是用電話跟他聯絡，在電話中不會提
    到Ｋ他命，是在他家樓下交易，1 次買1,000 元，我之前於
    警詢及偵查所述是實在」、「我剛說要買Ｋ時，和甲○○說
    『要找他』，但於警詢、偵查稱要買Ｋ的時候，說『要還錢
    』，雖不一樣，是因為我忘記在偵查中說什麼，我只記得我
    和甲○○買毒品。現在忘記購買毒品時如何表示」、「Ｋ他
    命的交貨地點是在他家樓下。是他親自交付給我，我確定甲
    ○○交給我的是Ｋ他命，因為我施用過Ｋ他命」（原審卷第
    83至87頁）；「忘記何時向被告購買Ｋ他命，有買過2 次。
    是他跟我講過有在賣毒品，用電話聯繫，在電話中我用「買
    飲料」的暗號說。我都是用Ｋ他命，所以知道從被告那裡買
    到的是Ｋ他命，向被告買到的跟之前我使用的Ｋ他命成份是
    一樣的；我都是打他的行動電話，號碼忘記了，我打2 次電
    話都是同樣的。電話號碼是被告留給我的」（本院卷第64
    、65頁），對於確有向被告購買2 次愷他命，且所購之毒品
    確為愷他命，先後所為證述均屬一致。
  (二)至於在電話中係使用何種暗語向被告表示要購買愷他命？購
    買愷他命之正確時間為何？乙○○○前後所為之證述內容雖
    非完全一致，惟其當時購買愷他命僅在施用，並非配合員警
    辦案或有其他特殊目的，對於購買愷他命之過程及細節，何
    來心思加以注意，以備日後答詢之用。復因本案發生後，詢
    問者之訊問方式、訴求重點不同，或詢問者因接收被告其後
    相關辯解，而以引導性、補充性乃至轉移性之詢問，因此所
    得到乙○○○之回答內容，當然會有繁簡不一情形，不能因
    此即認係有重大瑕疵。何況，乙○○○業已表明係因時間經
    過太久而無法正確記憶，核與常情又無違背，參以乙○○○
    於96年2 月8 日警詢時所採尿液，經送驗結果確呈愷他命陽
    性反應，有高雄市立凱旋醫院濫用藥物尿液檢驗報告及偵辦
    毒品案尿液採證代碼對照表在卷可稽（同上偵查卷第291 、
    292 頁），足認乙○○○確有施用愷他命之惡習，而施用第
    三級毒品愷他命之行為，並非犯罪行為，並無供述上游以求
    減刑之利益，乙○○○與被告又屬相互熟識，縱有被告所稱
    6,000 元之借款糾紛（乙○○○係否認有此債務，原審卷第
    88頁），應無必要因此即指證曾向被告購買愷他命，是其證
    詞應可採信。
  (三)又與被告同住於高雄市○○路11號14樓之2 之丙○○，雖證
    述：「被告為避免警方調查，曾經離開租屋處約半個月」，
    惟其亦稱：「無法確定是否為95年9 月，因為警察來時被告
    已經不在租屋處」（本院卷第82、83頁）。實際上，檢警經
    由開始監聽並獲悉被告可能涉有違反毒品危害防制條例及槍
    砲彈藥刀械管制條例之時間，係在95年10月以後，且檢警自
    始鎖定之對象及地點，並非被告及其租屋處，係經由監聽其
    他之人而輾轉獲悉被告可能涉有上述犯罪嫌疑，報請檢察官
    准予進行搜索調查之時間，係在95年11月以後，有與本案相
    關之聲請監聽及搜索卷證可稽。是丙○○以上之證述內容，
    與乙○○○指證95年9 月間在被告租屋處樓下購買愷他命，
    兩者並無衝突，自不足憑為有利被告之認定。
  (四)按販賣毒品之行為，本無一定之公定價格，是其各次買賣價
    格，當亦各有差異，或隨供需雙方之資力、關係之深淺、需
    求之數量、貨源充裕與否、販賣者對於資金之需求如何，殷
    切與否，以及政府查緝之態度，進而為各種不同之風險評估
    ，而為機動性調整，是其價格標準，自非一成不變。況且，
    販賣者從各種「價差」或「量差」或係「純度（如摻入葡萄
    糖等物）」謀取利潤方式，或有差異，然其所圖利益之非法
    販賣行為目的，則屬相同，並無二致。因之，販賣利得，除
    經行為人（被告）坦承，或其價量至臻明確，確實難以究其
    原委。但依一般民眾普遍認知毒品之非法交易，向為政府查
    禁森嚴，且重罰不寬貸，衡諸常情，倘非有利可圖，絕無平
    白甘冒被重罰高度風險之理。從而，舉凡其有償交易，除足
    反證其確另基於某種非圖利本意之關係外，通常尚難因無法
    查悉其買進、賣出之差價，而諉無營利之意思，或阻卻販賣
    犯行之追訴（最高法院87年台上字第3164號判決參照）。況
    販賣毒品之販賣行為，係行為人基於營利之目的，而販入或
    賣出毒品而言。販賣毒品者，其主觀上須有營利之意圖，且
    客觀上有販賣之行為即足構成，至於實際上是否已經獲利則
    非所問。即於有償讓與他人之初，係基於營利之意思，並著
    手實施，而因故無法高於購入之原價出售，最後不得不以原
    價或低於原價讓與他人時，仍屬販賣行為。必也始終無營利
    之意思，縱以原價或低於原價有償讓與他人，方難謂為販賣
    行為，而僅得以轉讓罪論處（最高法院93年台上字第1651號
    判決參照）。被告既向乙○○○表示有在販賣愷他命，並於
    乙○○○向其洽購時，復同意出售以換取價金，客觀而言，
    被告取得愷他命後再行售出之間，自有相當之利潤可以賺取
    ，應可認定。
　(五)綜上所述，被告販賣愷他命犯行之罪證明確，所辯尚不足使
　  本院形成無罪之合理懷疑，犯行洵堪認定。
二、查愷他命係毒品危害防制條例第2 條第2 項第3 款所明定之
    第三級毒品。核被告販賣愷他命予乙○○○，所為係犯毒品
    危害防制條例第4 條第3 項販賣第三級毒品罪。其持有愷他
    命進而販賣，持有之低度行為，應為販賣之高度行為所吸收
    ，不另論罪。被告先後2 次販賣愷他命，犯意個別，應予分
    論併罰。原審據以論處罪刑，固非無見，惟扣案被告所有之
    電子磅秤1 台，係95年11月28日18時30分許，在花蓮縣富里
    鄉○○村○○路210 巷6 號被告戶籍地查獲，被告雖供承係
    用來秤愷他命所用，但與本件起訴販賣愷他命予乙○○○之
    時間地點，兩者應無關連，被告復否認販賣愷他命，原審認
    為係供販賣所用而予以沒收，自有未合。被告上訴意旨否認
    犯罪，指摘原判決不當，雖無理由；然原判決既有上述各項
    可議之處，仍應由本院就販賣第三級毒品暨其定執行刑部分
    予以撤銷改判。爰審酌被告明知毒品對人體之嚴重危害性，
    竟為圖一己私利，而販賣第三級毒品愷他命，助長毒品之流
    通，並戕害他人身心，犯後否認，態度不佳等一切情狀，仍
    如原審就每次販賣均量處有期徒刑6年，並定其應執行刑為
    有期徒刑10年。至於被告販賣愷他命，實因貪念，並非迫於
    無奈，其犯罪情狀並未存有何種特殊原因或環境，在客觀上
    不足以引起一般同情，實無認為宣告法定最低度刑度尤嫌過
    重之情形，本院自無從適用刑法第59條酌減其刑，應併敘明
    。未扣案販賣第三級毒品所得價款每次各1,000元，2次共
    2,000元，應依毒品危害防制條例第19條第1項規定宣告沒收
    ，如全部或一部不能沒收時，以其財產抵償之。扣案之電子
    磅秤1台，雖係被告所有，然非供其犯販賣毒品罪之物；扣
    案之海洛因1包，與本案並無任何關連；扣案疑似安非他命
    10包，未經鑑定確認成分為何，且亦無證據證明與本案有何
    關連，均不予宣告沒收。至於被告雖係使用手機與乙○○○
    聯絡買賣愷他命，惟乙○○○已無法記憶其撥打被告手機之
    門號，又無通聯紀錄可資佐證，且被告復陳稱當時曾更換多
    次之手機門號，故本件並無證據可以證明扣案被告甲○○所
    有之手機，係供本案販賣毒品聯絡之用，不得加以沒收。
三、同案被告高宏毅部分，及被告被訴違反槍砲彈藥刀械管制條
    例部分，均經原審判決確定，自不論列，附此敘明。
據上論斷，應依刑事訴訟法第369 條第1 項前段、第364 條、第
299 條第1 項前段，毒品危害防制條例第4 條第3 項、第19條第
1 項，刑法第11條、第51條第5 款，判決如主文。
本案經檢察官鄭銘謙到庭執行職務。
中　　華　　民　　國　　96　　年　　10　　月　　22  　日
                  刑事第五庭    審判長法  官  曾永宗
                                      法  官  任森銓
                                      法  官  王伯文
以上正本證明與原本無異。
如不服本判決應於收受本判決後10日內向本院提出上訴書狀，其
未敘述上訴理由者，並得於提起上訴後10日內向本院補提理由書
狀（應附繕本）「切勿逕送上級法院」。
中　　華　　民　　國　　96　　年　　10　　月　　22　　日
　　　　　　　　　　　　　　　　　　　書記官  黎  珍
附錄本件判決論罪科刑法條：
毒品危害防制條例第4 條第3 項：
製造、運輸、販賣第三級毒品者，處5 年以上有期徒刑，得併科
新臺幣5,000,000元以下罰金。
